臺灣高等法院民事裁定　　　　　　　　　96年度破抗字第35號
抗　告　人　甲○○
抗告人因破產宣告事件，對於中華民國96年5月2日臺灣板橋地方
法院96年度破字第13號所為裁定提起抗告，本院裁定如下：
    主  文
原裁定廢棄。
    理  由
一、抗告人於原法院聲請及本件抗告意旨略以：伊本任職資訊公
    司，民國89年結婚後，伊夫任職於服務業，其後子女陸續出
    生，日常支出不斷增加，惟伊與伊夫於90年間遭公司裁員，
    伊僅能在友人開設之小吃店擔任臨時工，嗣為增加收入而加
    入互助會，又被會首倒會，伊好友復趁伊家中無人之際，潛
    入竊取信用卡及其他財物，並予盜刷，致伊經濟更形困窘，
    不得已再行借貸應急，遂成以債養債，至今總負債約為新台
    幣 (下同)180萬5336元，而資產僅11萬2000元，顯然負債大
    於資產，已無力清償債務，為此請求依破產法第57條規定，
    聲請准予宣告破產；詎原法院竟以伊現存財產所構成之破產
    財團，支應破產費用、破產管理人之報酬、破產人及其家屬
    之必要生活費用後，將使破產財團之財產更形減少，徒使債
    權人之債權減少分配，其他債權人亦不可能因此受有分配，
    即與破產制度之目的有違為由，裁定駁回伊破產宣告之聲請
    。惟償債比例絕非破產所應斟酌之條件，只要債務人有不能
    清償債務之情事，即可宣告破產，況伊現存財產為現金11萬
    7000元，均無別除權存在，足以構成破產財團而支付相關破
    產程序費用及分配債務，並非無破產宣告之實益，為此提起
    抗告，請求廢棄原裁定等語。
二、按破產，對債務人不能清償債務者，宣告之；法院對於破產
    之聲請，於裁定前得依職權為必要之調查，並傳訊債務人、
    債權人及其他關係人，破產法第57條、第63條第 2項分別定
    有明文；又依同法第 148條規定之旨趣，除債務人之財產不
    敷清償破產財團費用及財團債務外，尚難認無宣告破產之實
    益。是以法院就破產之聲請，即應依職權為必要之調查，倘
    債務人確係毫無財產可構成破產財團，或債務人之財產不敷
    清償破產財團費用及財團債務，無從依破產程序清理其債務
    時，始得以無宣告破產之實益，而裁定駁回破產之聲請，此
    觀司法院25年院字第1505號解釋自明。查本件抗告人即債務
    人主張其現存資產尚餘現金11萬7000元，惟抗告人是否尚有
    其他財產或信用能力，未據原法院依職權詳予調查；兼以抗
    告人之債權人均為銀行及信用卡公司，複雜性不大，所需財
    團費用及財團債務衡情非多，而原法院未調查審認抗告人如
    宣告破產，其財團費用及財團債務各為若干，即率爾認定抗
    告人所有之財產，扣除財團費用及財團債務後，所剩無幾，
    其破產債權人無法獲得相當比例之受償，而以有違破產制度
    為由，裁定駁回抗告人之聲請，尚嫌速斷。抗告意旨指摘原
    裁定不當，聲明廢棄，為有理由。再依破產法第 2條規定，
    破產事件專屬債務人或破產人住所地之地方法院管轄；且同
    法第64條所定法院為破產宣告時應為之處置，均屬管轄法院
    就破產事件行使執行及監督職權時應為之行為，故本院爰將
    原裁定廢棄，發回原法院詳予調查，另為適法之處理。
三、據上論結，本件抗告為有理由，爰裁定如主文。
中　　華　　民　　國　　96　　年　　6 　　月　　26　　日
                    民事第十庭
                        審判長法　官  阮富枝
                              法  官  陳財旺
                              法  官  吳麗惠
正本係照原本作成。
本裁定除以適用法規顯有錯誤為理由，並經本院許可外，不得再
抗告。如提起再抗告，應於收受後10日內委任律師為訴訟代理人
向本院提出再抗告狀。並繳納再抗告費新台幣１千元。
中　　華　　民　　國　　96　　年　　6 　　月　　28　　日
                              書記官  陶美玲
